臺灣臺南地方法院民事判決　九十三年度簡上字六七號
　　上　訴　人　乙○○
　　　　　　　　丙○○
　　被上訴人　　甲○○○
右當事人間請求給付合付未付金額事件，上訴人對於中華民國九十三年三月十七日本
院新營簡易庭九十二年度營簡字第三三０號第一審判決提起上訴，經本院於民國九十
三年十一月二十四日言詞辯論終結，判決如左：
    主  文
上訴駁回。
第二審訴訟費用由上訴人負擔。
    事  實
甲、上訴人方面：
一、聲明：求為判決：原判決廢棄，駁回被上訴人在第一審簡易之訴。
二、陳述：除與原判決記載相同者，茲引用之外，補稱：
（一）就兩造於仁德越南在台諮詢服務處調解之日期而言：
      查被上訴人及證人等主張兩造曾經至上開服務處調解之日期，均表明係民國九
      十一年十月十八日，但上訴人記憶所及，雙方僅有一次至該服務處協調，時間
      為越南新娘入境之前一日，亦即九十一年十月二十八日。該日期既係被上訴人
      辦理越南新娘入境之前一日，其豈有遺忘或記錯之可能？如有遺忘或記錯情形
      ，表示該日期不甚重要，亦即雙方並無達成和解之狀況。原審如以「九十一年
      十月十八日之和解契約」作為判決基礎，因上訴人當日並未與被上訴人進行調
      解，不可能有和解契約成立之可能。
（二）就被上訴人多次變更請求金額，範圍不定，足證並無和解事實而言：
      就常情而論，倘上訴人及被上訴人雙方業已達成和解，則被上訴人自可依雙方
      和解內容，要求上訴人給付雙方均同意之一定金額。然被上訴人自起訴時，狀
      上所載係一人給付「新台幣（下同）壹拾參萬元正」；於開庭時變為二人全部
      「貳拾貳萬伍仟元」、「貳拾伍萬捌仟元」；委任訴訟代理人後，又變為每人
      「壹拾貳萬玖仟元」；最後在九十三年二月二十七日準備書狀，才確定為請求
      上訴人乙○○給付「壹拾貳萬壹仟元」、上訴人丙○○給付「壹拾貳萬陸仟元
      　」。其請求金額一變再變，範圍非自始確定，顯與依和解條件請求完全不符
      。原審未察及此，僅以此種變更係擴張或減縮聲明，非訴之變更追加，其程序
      上無不法，故進行實體審認；但在實體裁判時，卻認定兩造有和解之事實，忽
      略其請求一變再　變，並非達成和解後應有之請求狀況，其判決矛盾處由此可
      見。
（三）再就越南新娘入境，是否為被上訴人抵制上訴人成立和解之手段言：
      按原審認定兩造成立口頭和解之推論理由，係認「：：則衡諸常理，如兩造該
      次在仁德越南在台法律服務處之調解，雙方未成立上開和解契約，原告還可以
      不讓被告越南籍妻子如期赴臺依親之方式加以抵制：：」（原審判決書頁十第
      三行），即原審認為被上訴人得以越南新娘來台與否，作為要脅上訴人進行和
      解之條件，上訴人為使越南新娘順利來台，極可能答應被上訴人諸多不合理之
      條件而成立契約。此種推論乍看之下頗符邏輯，但在本事件中，卻有三點理由
      否定此種推論：
      (1)契約同時履行抗辯問題：新娘來台完成依親，乃原婚姻居間及委任契約履行
        之一部分，被上訴人不履行此項行為，對於上訴人即因債務不履行而欠缺請
        求權基礎；況本件上訴人已支付前金，被上訴人有先完成代辦事項之義務，
        始有請求尾款之權利（參民法第二百六十四條）。故辦理越南新娘來台依親
        ，係被上訴人不得不然之行為，否則其根本無法向上訴人請求尾款，原審之
        推斷，顯未考慮及此。
      (2)利益問題：承前所論，被上訴人不履行新娘來臺之義務，上訴人絕不可能給
        付任何尾款，又依被上訴人於原審九十二年九月十五日庭訊自稱，其已付出
        金額三十萬元，而上訴人每人僅支付前金九萬六千元，其如無法請求尾款，
　　    顯然損失之金額遠多於上訴人，其是否願冒此風險不讓新娘來台？況被上訴
        人於新娘來台前一日，即自行至上訴人丙○○所開設之汽車百貨行，與上訴
        人二人協商尾款交付事宜，當時其即曾以不讓新娘來台作為要脅，但遭丙○
        ○以「那就不要了」之言語拒絕，但嗣後仍再請求上訴人二人至前述越南服
        務處協調，顯然其亦擔心利益受損。因此越南新娘入境與否，影響最大之人
        係被上訴人，而非上訴人，上訴人豈會受被上訴人要脅而答應和解？
      (3)事實問題：上訴人於九十一年十月十八日，即已辦妥與越南新娘之結婚登記
　　    ，新娘入境依親，主要係因其為代辦契約之一部分，故要求被上訴人履行，
        否則上訴人以配偶身分已可自行處理，被上訴人根本無從抵制。原審所為之
    　　常情推斷，未免流於主觀而發生謬誤，雙方不致因此而成立和解。
（四）續就被上訴人陳述及證人證言檢視，雙方斷無成立和解之可能言：
      (1)按被上訴人於原審庭訊時，已提及上訴人二人已給付前金十九萬二千元，亦
　    　即每人已支付被上訴人九萬六千元。此筆金額之給付，係根據雙方協調機票
        部份由上訴人自負，被上訴人同意每趟機票和除一萬四千五百元，共二趟，
        總額即二萬七千元，當初約定總金額為二十二萬五千元，扣除後計十九萬六
        千元，前金先給付九萬六千元，俟辦理完成再給付尾款十萬元。詎，被上訴
        人於辦理過程中，除扣剋其他應支費用以提高自身報酬外，更利用其他名義
        向上訴人多收費用，判決中所提之八千元，即是其已向上訴人乙○○多收之
        部分（稱該新娘來自西寧要多收錢）。此款上訴人乙○○既已給付，即非尾
        款爭執之部分；孰料被上訴人竟將其曲解為雙方之和解「扣除」金額，擬以
        無爭執之小金額來掩飾有爭執之大金額，實令人啼笑皆非。被上訴人不依雙
        方約定扣除機票、金飾等金額，並對有爭執而其未履行之部分扣除，雙方認
        知即有甚大之差距而無法和解。今原審僅依被上訴人及證人勾串之證詞，誤
        將被上訴人多收之金額，認係欲扣除之金額，認事方面顯有不明。又，被上
        訴人亦自稱：「機票我願意扣除被告（即上訴人）已買的，但是我買的可以
        比被告買的便宜」，其就機票拾棄請求已至明顯，依民事訴訟法第三百八十
        四條規定，此部分原審即應判決被上訴人敗訴，為何判決中仍認上訴人需負
        責？其用法上亦有不當。
      (2)承前所述，上訴人要求扣除之部分為機票二萬九千元、金飾一萬五千元及其
        他未履行應減除之部分，隨便計算，總扣除額應高達六、七萬元以上，與被
        上訴人所謂之和解金額八千元及三千元，差距實在過大，常理上上訴人絕無
        法與之和解，縱被上訴人以越南新娘來台與否相要脅，因上訴人明知有上開
        第三項所列三點情形，亦絕不會因此而答應任何不利於己之條件。被上訴人
        明知情形已對其不利，遂於委任訴訟代理人後，假藉上訴人等確曾至越南在
        台服務處協調之事實，勾串部份證人謂雙方已經和解，俾將原依委任及居間
        契約之尾款請求權變更為和解契約請求權，以避免原請求中因婚姻居間關係
        而無法請求報酬之不利情形。惟其所聲請調查之證人洪銘智、何愛麗、楊石
        龍、楊憶強等四人，洪銘智自九二年十月二日首次作證，證詞即對上訴人有
        利，且被上訴人並無當場反對；至於就有關有無成立和解之證詞，除楊石龍
        一口咬定已達成和解外，其餘三名證人均有如下之證詞：九十二年十一月十
        七日言詞辯論筆錄頁四何愛麗稱：「：：先讓新娘來台再來調解，：：」；
        同日言詞辯論筆錄頁六洪銘智稱：「當時有去駐台辦事處談，但是在金飾、
        機票方面沒有共識，金飾與機票不包含三千、八千元在內，原告（即被上訴
        人）當時未參與，這件是剛剛那兩位證人與我和被告（即上訴人）談的。被
        告並未同意，當時有約定說要再去駐台辦事處再談：：」；九十二年十二月
        二十五日言詞辯論筆錄頁三楊憶強稱：「：：隔天的協調，王先生有來，但
        我沒看到被告，為什麼兩造約定第二天協調，我不清楚。」；九十三年二月
        四日言詞辯論筆錄頁四何愛麗言：「：：所謂辦事情就是過來這邊調解，談
        好了再交錢。」。此三人證詞不是清楚表達當日調解不成，不然就是有隔天
        再協調之表示，明顯可見雙方必是意見分岐，豈有達成和解之可能。又，本
        次訴訟之證人，皆由原告自行向原審陳報作證，然一旦證詞對其不利，卻立
        即以種種藉口否認，譬如證人洪銘智乃起訴狀所載唯一證人，惟因其證詞不
        利於被上訴人，被上訴人即以其他理由懷疑自行傳喚之證人偏頗；另更甚者
        ，聲請傳喚何愛麗時，被上訴人於九二年十一月二十七日準備書狀稱：「且
        證人何愛麗精通越南語言及中華民國證言，：：」，其作證不利時，又於九
        十三年二月二十七日準備書狀稱；「證人為越南華裔，對國語並未精通，：
        ：是就證人何愛麗之證詞並不可採。」此種因證人未配合作證對其有利，即
        隨意否定自行之舉證，原審竟不加懷疑而採認，如此之證據判斷及經驗法則
        ，誠難令人苟同。
（五）就雙方既未成立和解，回復依委任及居間契約請求時，上訴人援用原審所提所
      有答辯狀內容；並依原審九十二年十月二日言詞辯論筆錄最後法官當庭諭知：
      「原告須舉證明細金額中被告所爭執的部分，於下次庭期前不舉證，發生失權
      效果」，被上訴人迄今從未舉證該爭執之明細金額，應受此裁定失權效果之拘
      束，不得就此再行爭執。
三、證據：援用第一審所提證據。
乙、被上訴人方面：
一、聲明：求為判決：駁回上訴。
二、陳述：除與原判決記載相同者，茲引用之外，補稱：
（一）從下列述證人之證詞足證兩造確有成立和解契約：
    　(1)證人楊億強於原審到庭結證稱：「被告（按即上訴人）有提出兩萬多元，十
        多條的項目，我們覺得不是很有道理，原告（按即被上訴人）說二萬多元扣
        太多，原告說如果被告不付，原告就不送女子過來，後來兩造有談到八千元
        ，三千元給被告扣除，當時他們有同意，三千元與八千元之價額是確定的。
        被告有提出十多條，因其中有些提不出證明，所以兩造才同意以八千元來扣
        除，他們也有握手言和。被告有與原告約定時間，要來交付款項，渠有聽到
        被告呂先生（被告乙○○）說的，蘇先生（被告丙○○）並沒有反對等語明
        確。」（九十三年二月四日原審言詞辯論筆錄）。
      (2)另證人楊石龍亦到庭結證稱：「我們當時調解有調解成一個少三千元，一個
        少八千元（被告丙○○少三千元，被告乙○○少八千元），原告答應讓新娘
        先過來，隔天（即九十一年十月十八日）被告再一起到服務處付錢，但是被
        告都沒有過來。」（九十二年十一月七日原審言詞辯論筆錄）、「當時情形
        是雙方分開談，談好後我來提個意見，談好了新娘才放行，談不好不放行，
        當時兩造都有同意這個價錢，隔天只有原告到而已，被告並未到。」（九十
        二年十一月七日原審言詞辯論筆錄第六頁）、「渠是全程在場，渠並沒有聽
        見被告現當庭所陳：調解金額是被告乙○○減二萬五千元，被告丙○○減一
        萬七千元，再扣除機票、金飾和被告先付的錢的提議，況如果被告他們不同
        意，新娘為何能過來，渠單位是代表越南政府，渠等證詞是真實的。當場兩
        造有握手言和，當時有八人在場」（九十二年十一月七日原審言詞辯論筆錄
        第七頁）、「當時有談（調解）成，有談到要付錢，數額就是一個八千元，
        一個三千元還給被告，原告才可以讓被告越南籍的太太從越南過來，第二天
        （即九十一年十月十八日）是來把尾數付給原告的，兩造應先到外事科辦居
        留，誰去辦渠不清楚，但有約時間辦好後，到渠服務處那裡付尾款。」（九
        十三年二月四日原審言詞辯論筆錄）。
      (3)證人何愛麗亦結證稱：「渠在越南註台服務處工作，當天調解時已經很晚了
        ，兩造有請渠幫忙調解，原告有答應一個少三千元，一個少八千元，先讓新
        娘來台，當日被告有同意原告向之請求的金額減少，渠有聽到好像有一個數
        額是十二萬九千元，但詳細情形渠不清楚。」（九十二年十一月七日原審言
        詞辯論筆錄）、「因當時證人楊石龍與兩造在裡面調解，渠沒有進去，後來
        是揚石龍出來告訴渠說：兩造談好了，渠後來有進去，被告說明天（即九十
        一年十月十八日）先給被告的越南籍太太來台，兩造再過來辦事情，後來渠
        等有等被告，但被告等並沒有來。」（九十三年二月四日原審言詞辯論筆錄
        ）。
      (4)由右述證人之證詞可知，兩造已於九十一年十月十八日，就本件系爭代辦通
        婚事項及金額致生之紛爭，在仁德越南在台法律諮詢服務處調解成立，兩造
        因而成立和解內容為：上訴人等本依約定應各給付被上訴人尾款十二萬九千
        元，惟其中上訴人乙○○部分。經被上訴人同意金額減少八千元；被告丙○
        ○部分，經被上訴人同意減少給付三千元，故扣除上開減少之金額後，上訴
        人乙○○上應給付被上訴人尾款十二萬一千元，上訴人丙○○應給付被上訴
        人尾款十二萬六千元，而上訴人則應於同日，應讓上訴人越南籍之妻子順利
        搭機抵台乙情，可得採認。再者，若兩造當天並未達成和解，衡諸常情，上
        訴人焉有可能安排越南新娘來台？是以上訴人一再陳稱當日並未與被上訴人
        進行調解，不可能有和解契約成立之可能，根本係上訴人臨訟詞窮，欲蓋彌
        彰之詞，其陳述不足採信。
（二）本件被上訴人雖於原審依法變更訴之聲明，惟其不影響兩造和解成立之事實：
      (1)訴狀送達後，原告不得將原訴變更或追加他訴。但有下列情形之一者，不在
        此限：：：三擴張或減縮應受判決事項之聲明者：：，民事訴訟法第二百五
        十五條第一項第三款定有明文。又當事人主張有利於己之事實者，就其事實
        有舉證之責任，民事訴訟法第二百七十七條前段亦定有明文。
　    (2)上訴人於上訴理由狀內陳稱：「被上訴人原審所請求之金額一變再變，並非
        達成和解後應有之請求狀況」云云。惟按，本件被上訴人雖於九十三年三月
        三日變更訴之聲明如原審判決主文所示之金額，及自起訴狀繕本送達翌日起
        即九十二年八月二十一日起至清償日止，按年息百分之五計算之利息，然其
        訴訟標的並未變更或追加，屬減縮應受判決事項之聲明，於法並無不合。況
        且被上訴人減縮應受判決事項之聲明，並不足以影響前述兩造和解成立之事
        實，是以如上訴人主張從被上訴人減縮應受判決事項之聲明足證兩造並無和
        解之事實，則兩者之間有何關聯，上訴人對此有利於己之事實，應舉證以實
        其說，而非空言指摘兩造並無和解之事實。
（三）被上訴人並無要脅上訴人之情事：
　    本件上訴人另於上訴理由狀內陳稱：「被上訴人於新娘來台前一日，即自行至
      上訴人丙○○所開設之汽車百貨行，與上訴人二人協商尾款交付事宜，當時其
      即曾以不讓新娘來台作為要脅，但遭上訴人丙○○以「那就不要了」之言語拒
      絕」云云，對此被上訴人否認之，是以如上訴人主張被上訴人曾以不讓新娘來
      台作為要脅，上訴人對此有利於己之事實，自應舉證以實其說，而非臨訟杜撰
      、任意捏造。
（四）上訴人若主張被上訴人與證人有勾串之情事，應舉證以實其說，而非一再空言
      污衊被上訴人：
　    上訴人一再主張：「原審係依被上訴人與證人勾串之證詞，誤將被上訴人多收
      之金額認係欲扣除之金額。」云云。惟按，被上訴人非親非故，和被上訴人並
      無任何利害關係，且渠等於證言前均已踐行具結義務，衡諸常情，渠等自無甘
      冒觸犯偽證罪之風險，為毫無利害關係之被上訴人作出虛偽證言的可能。再者
      ，上訴人亦指摘：「被上訴人勾串部分證人謂雙方已經和解，俾將原依委任及
      居間契的之尾款請求權變更為和解契約請求權」云云。然被上訴人與證人間究
      竟有何勾串之情，上訴人對此有利於己之事實，應舉證以實其說，而非一再空
      言污衊被上訴人。
（五）上訴人指陳應扣除之項目並無理由，且被上訴人並派向上訴人多收取額外之費
      用：
　    (1)按台灣、越南來回機票兩趟，依照兩造委託代辦合約書，此為被上訴人服務
        項目，上訴人無權自行購買，因被上訴人組團赴越南皆購團體票，票價較個
        人購票便宜，而被上訴人可賺取中間差價，此係被上訴人在商定二十二萬五
        千元服務費用考量價格原因之一，上訴人自行購買機票使其他團員也須購買
        個人票，此攸關被上訴人權益，被上訴人當然不會同意上訴人自行購買機票
        。
      (2)金飾部分，兩造委託代辦合約書明定由上訴人自理，並未包含在所約定的服
        務費用，上訴人要求扣除並無理由。
      (3)而上訴人另指稱：「被上訴人於辦理過程中，除和剋其他應支付費用以提高
        自身報酬外，更利用其他名義向上訴人多收費用，判決所提之八千元，即是
        其己向上訴人乙○○多收之部分。」云云。惟按，被上訴人之所以向上訴人
        乙○○收取八千元，係因上訴人呂購義所挑選之新娘為越南西寧省人，本需
        再多支出辦理結婚證件費用一萬多元，故被上訴人方在越南向上訴人乙○○
        收取八千元，是以被上訴人絕無上訴人所稱超收費用之情事。
（六）綜上所述，兩造之間確實成立和解契約，被上訴人自得本於和解契約關係，請
      求上訴人分別給付如原審判決主文所示之金額及自起訴狀繕本送達翌日起即九
      十二年八月二十一日起至清償日止，按年息百分之五計算之利息。為此，求為
      判決駁回上訴人之上訴。
三、證據：除援用第一審所提證據外，補提購票確認單影本為證。
    理  由
一、本件被上訴人起訴主張：兩造前於九十一年六月二十七日，成立「委託代辦合約
    書」，約定被上訴人為上訴人代辦臺灣、越南通婚事宜，為上訴人等介紹及辦理
    迎娶越南籍女子等事項，上訴人同意各給付被上訴人二十二萬五千元，雙方不得
    以任何理由增減其仲介費用，上訴人並已於同年七月十二日給付被上訴人前金共
    十九萬二千元，尚欠剩餘尾款共二十五萬八千元未給付。依前開契約，被上訴人
    所提供之服務，乃男女結婚過程中習俗上不可或缺之各種事項，其性質相當於民
    法上承攬契約中之總價承攬契約，而非單純之婚姻介紹契約，亦無上訴人所辯扣
    除金飾、機票、喜宴問題，例如：臺灣、越南來回機票兩趟，依照契約為被上訴
    人服務項目，上訴人無權自行購買，因被上訴人組團赴越南皆購買團體票，票價
    較個人購票便宜，而被上訴人可賺取中間差價，此係被上訴人訂定前開二十二萬
    五千元服務費用考量價格原因之一，被上訴人不可能同意上訴人自行購買機票，
    金飾部分契約則明定由上訴人自理，實並未包含在所約定之服務費用，又關於給
    付越南新娘聘金部分，兩造並未約定金額，而被上訴人業已給付該筆款項，酒席
    部分被上訴人確有安排，上訴人請求扣除並無理由。況兩造嗣於九十一年十月二
    十八日，在仁德越南在臺法律諮詢服務處，成立口頭之和解契約，和解契約內容
    係：上訴人本依約定應各給付原告尾款十二萬九千元，惟其中上訴人乙○○部分
    ，被上訴人同意上訴人乙○○部分金額少給付八千元；上訴人丙○○部分，被上
    訴人為息事寧人，亦同意比照而使上訴人丙○○少給付三千元，則被上訴人本於
    兩造在仁德越南法律諮詢處成立之口頭和解契約，自得請求上訴人乙○○、丙○
    ○依序分別給付被上訴人十二萬一千元、十二萬六千元，及均自九十二年八月二
    十一日起至清償日止，按年利率百分之五計算之法定利息等語。
二、上訴人則以：兩造約定的是在契約簽訂後，新娘來台前，先去仁德越南法律諮詢
    處那調解，但是該次調解並沒有成功，被上訴人說新娘來台後再調解，但新娘來
    台臺之後，被上訴人就不出面調解了。被上訴人要求上訴人先付錢，上訴人要求
    被上訴人事情未辦好前不付錢，當初兩造在仁德越南法律諮詢處的調解未達成合
    意。且上訴人認為應扣除機票每人二萬九千元，聘金部分原先約定每位新娘美金
    一千元，被上訴人只付新台幣七千元，應扣除其差額，另宴席部分當初講好要五
    桌，後來只有排一桌。當時被上訴人還說上訴人如果不付現金，被上訴人就不放
    越南新娘過來，但被上訴人當時約定是開票據給付，並非以現金給付被上訴人。
    上訴人當時均未同意被上訴人的提議，沒有減少三千元及八千元之協議，請求駁
    回被上訴人在原審之訴等語，資為抗辯。
三、本件被上訴人主張：兩造於九十一年六月二十七日，成立「委託代辦合約書」，
    約定被上訴人為上訴人代辦與越南籍女子之通婚及新娘來台事宜，上訴人每人應
    各給付原告二十二萬五千元，該金額包括上訴人至越南之來回機票、宴席、越南
    新娘來台事宜及機票，上訴人於九十一年七月十二日已共給付十九萬二千元予被
    上訴人，尚欠尾款共二十五萬八千元，及被上訴人嗣為上訴人辦理上開通婚事宜
    ，兩造於九十一年七月十四日至越南相親之男士，除上訴人二人外，另有訴外人
    楊俊傑、楊俊傑之母及被上訴人夫妻，上訴人並因而均與越南籍女子結婚，其中
    一位新娘越南西寧人，兩位越南新娘均已於九十一年十月二十九日來台與上訴人
    共同生活等語，業據提出委託代辦合約書、結婚證書影本為證，且為上訴人所不
    爭執，自堪信為真實。
四、被上訴人另主張：兩造間約定之前開「委託代辦合約書」，嗣因辦理結婚事宜及
    上訴人對尾款之金額應否扣除機票、宴席等引費用有爭執，兩造遂於九十一年十
    月二十八日，一同前往在仁德越南在臺法律諮詢服務處調解，雙方於是日成立口
    頭之和解契約，被上訴人同意上訴人乙○○部分金額少給付八千元（即上訴人乙
    ○○即應給付被上訴人尾款十二萬一千元），同意上訴人丙○○部分少給付三千
    元（即上訴人丙○○則應給付被上訴人尾款十二萬六千元），並約定當日讓上訴
    人之越南籍妻子來台，詎上訴人迄今仍未依約給付等語，上訴人就其除九十一年
    七月十二日共給付被上訴人十九萬二千元外，其餘尾款均未給付，及兩造曾前往
    在仁德越南在臺法律諮詢服務處請求調解乙節，並無爭執，然否認兩造有達成和
    解，並以前開情詞置辯，是本件兩造爭執要點為：（一）兩造間約定之前開「委
    託代辦合約書」性質為何？是否單純為婚姻居間之契約？（二）被上訴人是否已
    依兩造間約定之委託代辦合約書，完成其依契約應完成之代辦事務？（三）兩造
    間於九十一年十月二十八日在仁德越南在臺法律諮詢服務處，就被上訴人代辦通
    姻事宜尾款金額及上訴人認為應扣除之金額紛爭，是否已成立和解契約？
五、按稱委任者，謂當事人約定，一方委託他方處理事務，他方允為處理之契約；稱
    居間者，謂當事人約定，一方為他方報告訂約之機會或為訂約之媒介，他方給付
    報酬之契約；因婚姻居間而約定報酬者，就其報酬無請求權，民法第五百二十八
    條、第五百六十五條、第五百七十三條定有明文。經查本件而本件兩造間所約定
    之「委託代辦合約書」，其內容除由被上訴人為上訴人介紹適宜之越南籍女子，
    促其締結婚姻之外，並由被上訴人為上訴人辦理其等赴越南相親、迎娶之食宿事
    宜，及訂婚、結婚、喜宴（包括聘金．喜餅、新娘禮服、化妝、捧花、紅包、迎
    娶禮車、訂婚、結婚、喜宴之錄影等等）及新娘來台依親等事項，由此可知，被
    上訴人不僅為上訴人提供婚姻之媒介，亦包括其他與上訴人至越南訂婚、結婚及
    新娘來台有關之事項，則核其性質應屬於婚姻居間及委任之混合契約，而非單純
    之婚姻居間契約，且兩造間之「委託代辦合約書」已有報酬之約定，則依上開說
    明，上訴人辯稱被上訴人係因婚姻居間，依民法第五百七十三條規定，就其報酬
    無請求權，被上訴人不得再請求上訴人給付尾款云云，自不可採，先予敘明。
六、就被上訴人是否已依兩造間約定之委託代辦合約書，完成其依契約應完成之代辦
    事務，上訴人就被上訴人嗣為其等辦理通婚事宜，兩造於九十一年七月十四日至
    越南相親，上訴人並因而均與越南籍女子結婚，其中一位新娘越南西寧人，兩位
    越南新娘均已於九十一年十月二十九日來台與上訴人共同生活之事實，並無爭執
    ，惟辯稱尾款金額應扣除下列被上訴人未給付之項目：（一）聘金部分原先約定
    每位新娘美金一千元，被上訴人只付新台幣七千元，其差額應予扣除；（二）宴
    席部分原先約定為五桌，實際上被上訴人只有安排一桌，其差額亦應扣除；（三
    ）上訴人至越南之來回機票，係上訴人自行購買，應扣除機票費每人二萬九千元
    云云。經查：
（一）上訴人雖辯稱兩造間有每位新娘聘金美金一千元及宴席五桌之約定云云，惟為
      被上訴人所否認，且兩造間之「委託代辦合約書」亦無每位新娘聘金美金一千
      元及宴席五桌之記載，有該合約書影本附卷可稽，則依舉證責任分配原則，上
      訴人就其所稱兩造間有每位新娘聘金美金一千元及宴席五桌之約定，應負舉證
      責任，上訴人既未能舉證證明兩造間有此約定，所辯即不足採信，故上訴人空
      言尾款應扣除新娘聘金及宴席之差額云云，亦不可採。
（二）上訴人另辯稱：兩造間之「委託代辦合約書」雖有包括上訴人至越南之來回機
      票，惟實際上該部分機票是上訴人自行購買，故尾款每人應扣除二萬九千元等
      語，被上訴人對該部分機票係上訴人自行購買並無爭執，惟就此部分機票費用
      應否扣除則有爭執，並主張：兩造間之「委託代辦合約書」本來就有包括上訴
      人至越南之來回機票，此部分機票應由被上訴人負責購買，上訴人無庸另自行
      購買，事實上被上訴人也有為上訴人訂票，惟因上訴人不要用被上訴人所訂的
      機票，而自行另外購買機票，反而使被上訴人本來可以以團體票價格購買之機
      票，因少了上訴人部分機票而無法取得團體票之優惠價格，迫使被上訴人就本
      來要同團成行之楊俊傑、楊俊傑之母及上訴人夫婦之機票均不得不改成購買個
      人票，團體票之價格約為一萬零三百元，個人票之價格約為一萬四千五百元，
      被上訴人因而多支出費用等語，並提出購票確認單影本為證。由此可知，兩造
      間之「委託代辦合約書」已有包括上訴人至越南之來回機票，此部分機票本應
      由被上訴人負責購買備妥，上訴人違反兩造間「委託代辦合約書」之約定，拒
      絕上訴人此部分之給付而另外自行購買機票，則上訴人可否從尾款中扣除機票
      費用，不無疑義，惟兩造間此部分之爭執與後述兩造間是否事後就此部分成立
      和解契約有密切之關係，爰於後一併說明之。
七、被上訴人主張兩造間於九十一年十月二十八日在仁德越南在臺法律諮詢服務處，
    就被上訴人代辦通姻事宜尾款金額及上訴人認為應扣除之金額紛爭，已成立和解
    契約等語，雖為上訴人所否認，惟查：
（一）證人楊憶強於原審九十二年十二月二十五日言詞辯論期日到庭證稱：兩造來服
      務處協調時，伊看過兩造，伊在服務處工作，擔任辦理證件的工作，伊當時有
      聽到因為上訴人在越南娶新娘所產生的小問題，上訴人有提出十幾項的請求，
      譬如吃飯、坐車、喜宴、住宿等問題，上訴人都不滿意。另外，還有辦證件上
      訴人有多支付金錢的問題，當時談到半夜一點半，服務處人員已經想休息了，
      伊當時認為上訴人所提出的請求中，既然被上訴人有答應要包辦，就不應該再
      向上訴人索取其他項目的金額，被上訴人想多收上訴人一萬元，這事在越南就
      有討論過了，所以上訴人（乙○○）在越南就有給被上訴人八千元了。伊等與
      被上訴人協調後，被上訴人同意（上訴人乙○○之）八千元扣除，還給上訴人
      （乙○○）。另外，因為上訴人是兩個人同時請求調解，所以服務處認為被上
      訴人應該或多或少對另外一位（上訴人丙○○）補償；調解過程當時有談到說
      越南新娘隔天或是過兩天先來臺，上訴人有提出一人要二萬元扣除，項目有十
      多項，服務處認為上訴人提出的要求並不是很具體，但被上訴人多收的也無理
      由。後來，服務處認為不該向上訴人多拿之金額就不應該拿，而談好上訴人一
      位（丙○○）扣三千元，另一位（上訴人乙○○）扣八千元，協調過程伊都在
      現場。當時上訴人有同意未付的款項要付給被上訴人，是當場同意，是否有約
      定何時給付，這部分伊則不清楚。隔天之協調，原告有來，但伊沒有看到上訴
      人前來等語；另於原審九十三年二月四日言詞辯論期日到庭證稱：當時上訴人
      有提出二萬多元，十多條的項目，我們覺得不是很有道理，被上訴人說二萬多
      元扣太多，被上訴人說如果上訴人不付，就不送越南籍女子過來，後來兩造有
      談到八千元、三千元讓上訴人扣除，當時上訴人有同意，三千元與八千元之金
      額渠是確定的。上訴人有提出十多條，因其中有些提不出證明，所以兩造才同
      意以八千元及三千元來扣除，兩造也有握手言和等語。
（二）證人楊石龍於原審九十二年十一月十七日言詞辯論期日結證稱：伊等當時調解
      ，有調解成，結果是一個少三千元，一個少八千元，被上訴人答應讓新娘先過
      來，隔天上訴人再一起到服務處付錢，但是上訴人都沒有來。調解當時是雙方
      分開談，談好後伊提個意見，即談好了新娘才放行，談不好不放行，當時兩造
      都有同意這個價錢，隔天只有被上訴人到而已，上訴人並未到，伊是全程在場
      ，並沒有聽到上訴人所陳「調解金額是上訴人乙○○減二萬五千元，上訴人丙
      ○○減一萬七千元，再扣除機票、金飾和上訴人等先付的錢」的提議，況如果
      上訴人他們不同意，新娘為何能過來，伊單位是代表越南政府，伊等證詞是真
      實的，當場兩造有握手言和等語；另於原審九十三年二月四日言詞辯論期日到
      庭證稱：當時有談成（調解），有談到要付錢，數額就是一個八千元，一個三
      千元還給上訴人，被上訴人才可以讓上訴人的越南籍太太從越南過來，第二天
      是來把尾數付給被上訴人，並應先到外事科辦居留，誰去辦伊不清楚，但有約
      時間辦好後，到服務處那裡付尾款等語。
（三）證人何愛麗於原審九十二年十一月十七日言詞辯論期日亦到庭結證稱：伊在越
      南駐臺服務處工作，當天調解時已經很晚了，兩造有請伊幫忙調解，被上訴人
      有答應上訴人一個少三千元，一個少八千元等語。由上述證人楊憶強、楊石龍
      、何愛麗所述調解之經過及結果大致相符，且證人楊憶強、楊石龍、何愛麗與
      兩造並無特別之利害關係或怨隙，當無偏頗之虞，所述應堪採信。則由上開證
      人楊憶強、楊石龍、何愛麗之證詞，與被上訴人主張兩造間於九十一年十月二
      十八日在仁德越南在臺法律諮詢服務處，就被上訴人代辦通姻事宜尾款金額及
      上訴人認為應扣除之金額紛爭，已成立和解，兩造同意上訴人乙○○本來應付
      之尾款少八千元（即應給付被上訴人尾款減為十二萬一千元）及上訴人丙○○
      本來應付之尾款少三千元（即應給付被上訴人尾款減為十二萬六千元）等語大
      致相符，被上訴人此部分主張應可信為真實。
（四）另證人洪銘智雖於原審九十二年十一月十七日言詞辯論期日到庭證稱：當時有
      去服務處談，但是在金飾、機票方面沒有共識，金飾與機票不包含三千元、八
      千元內，被上訴當時並未參與，這件是證人楊石龍、何愛麗與伊談的，上訴人
      並未同意，當時有約定說要再去服務處談，但後來的情形伊就不清楚了等語，
      惟查證人洪銘智另於原審九十三年二月四日言詞辯論期日則證稱：伊確實有參
      與，但是伊已經忘記了。對兩造協調結果，伊並不清楚等語，惟就其前開證詞
      以觀，證人洪銘智對本件在仁德越南在臺法律諮詢服務處調解之過程及內容，
      多答稱不清楚，已難由其證詞而得釐清本件兩造間之爭執，況其於原審審理時
      亦當庭表示其不清楚兩造協調之結果，則尚難以其所述內容採為對上訴人有利
      之證據。
八、綜上所述，上訴人主張兩造間就被上訴人代辦通姻事宜尾款金額及上訴人認為應
    扣除之金額紛爭，業於於九十一年十月二十八日在仁德越南在臺法律諮詢服務處
    成立和解，兩造均同意上訴人乙○○本來應付之尾款少八千元（即應給付被上訴
    人尾款減為十二萬一千元）及上訴人丙○○本來應付之尾款少三千元（即應給付
    被上訴人尾款減為十二萬六千元），及被上訴人應於九十一年十月二十九日讓上
    訴人越南籍之妻子順利搭機抵臺等情，與上開證據調查結果相符，堪信為真實，
    上訴人辯稱兩造間就此部分未達成和解云云，與事實不符，自無可採。又上開和
    解契約，既係因兩造間就被上訴人代辦通姻事宜尾款金額紛爭所為之和解，應認
    兩造間就原前開「委託代辦合約書」中，關於委任契約中之約定事項及給付金額
    部分，已達成前開和解內容之合意，則兩造即應受上開和解約定內容之拘束，上
    訴人再行爭執機票費用之金額應予扣除云云，亦不可採。
九、從而，被上訴人本於兩造間之和解契約關係，請求上訴人乙○○、丙○○應依序
    分別給付被上訴人十二萬一千元、十二萬六千元，及均自起訴狀繕本送達上訴人
    之翌日（即民國九十二年八月二十一日）起至清償日止，按週年利率百分之五計
    算之法定遲延利息，為有理由，均應准許。又就民事訴訟法第四百二十七條第一
    項至第四項訴訟適用簡易程序為被告敗訴之判決，應依職權宣告假執行，民事訴
    訟法第三百八十九條第一項第三款定有明文。是則原審判命上訴人如數給付，並
    依職權宣告假執行，及依民事訴訟法第三百九十二條第二項、第三項規定，酌定
    相當之金額，依職權宣告上訴人如於執行標的物拍定、變賣前，為被上訴預供擔
    保，得免為假執行，於法並無不合。上訴意旨指摘原判決不當，求予廢棄改判，
    為無理由，均應駁回其上訴。
十、據上論結，本件上訴為無理由，依民事訴訟法第四百三十六條之一第三項、第四
    百四十九條第一項、第七十八條、第八十五條第一項前段，判決如主文。
中　　　華　　　民　　　國　　九十三　　年　　   十二　　 月　　  八　　日
　　　　　　　　　　　　　　　　　 　臺灣臺南地方法院民事第四庭
　　　　　　　　　　　　　　　　　　　　審判長法　官　吳森豐
　　　　　　　　　　　　　　　　　　　　　　　法　官　林富郎
　　　　　　　　　　　　　　　　　　　　　　　法　官　翁金緞
右正本證明與原本無異
本判決不得上訴
中　　　華　　　民　　　國　　九十三　　年　　   十二　　 月　　  八　　日
　　　　　　　　　　　　　　　            法院書記官　莊淑雅
